臺灣桃園地方法院民事判決
107年度訴字第1560號
原      告  鼎泰豐電線電纜股份有限公司

法定代理人  蔡易潔  
訴訟代理人  吳存富律師
            林品君律師
被      告  臺灣移動開發股份有限公司

法定代理人  呂國松  
訴訟代理人  陳信亮律師
上列當事人間請求返還訂金事件，本院於民國110年12月30日言
詞辯論終結，判決如下：
    主      文
一、被告應於原告返還如附表所示之物予被告之同時，給付原告
    新臺幣壹佰伍拾萬元，及自民國一○七年七月九日起至清償
    日止，按週年利率百分之五計算之利息。
二、被告應給付原告新臺幣壹佰萬元，及自民國一○七年七月九
    日起至清償日止，按週年利率百分之五計算之利息。
三、原告其餘之訴駁回。
四、訴訟費用由被告負擔。　　
五、本判決第一項於原告以新臺幣伍拾萬元為被告供擔保後，得
    假執行。但被告如以壹佰伍拾萬元為原告預供擔保，得免為
    假執行。
六、本判決第二項於原告以新臺幣參拾參萬肆仟元為被告供擔保
    後，得假執行。但被告如以壹佰萬元為原告預供擔保，得免
    為假執行。
七、原告其餘假執行之聲請駁回。
　　事實及理由
一、原告主張：
    伊於民國104年4月27日分別向被告購買中國雅馬哈發動機株
    式會社（下稱中國雅馬哈公司）生產之型號「美騎士Metis-
     Q」電動自行車（下稱系爭美騎士電動自行車）150台，每
    台售價含稅新臺幣（下同）2萬2,200元，契約總價333萬元
    ；及型號「鉛酸版凌燕」（每台售價1萬1,500元）、「鉛酸
    版樂鶯」（每台售價1萬2,500元）、「鋰電版凌燕」（每台
    售價1萬8,000元）、「鋰電版月鶯」（每台售價1萬9,500元
    ）之電動輔助自行車（下稱系爭鶯燕電輔自行車）各50台，
    契約總價307萬5,000元，均有簽訂「經銷商報價訂單確認書
    」（下分稱系爭美騎士電動自行車契約、系爭鶯燕電輔自行
    車契約），伊亦已分別支付定金150萬元及100萬元。因考量
    大陸法令規定，兩造約定商品採平行輸入，系爭美騎士電動
    自行車則係以全車零組件之方式提供，再由伊自行組裝。詎
    被告交付之系爭美騎士電動自行車，車架鋼號均遭刮除，無
    從識別是否為原廠中國雅馬哈公司出產，顯然欠缺被告所保
    證之品質，並有減少效用、價值之瑕疵，上開瑕疵因無從補
    正，經伊解除系爭美騎士電動自行車契約，自得依民法第25
    9條第2款規定，請求被告返還150萬元定金。另被告未依系
    爭鶯燕電輔自行車契約約定，交付系爭鶯燕電輔自行車，亦
    未說明無法履約原因，復以中國雅馬哈公司之「地區經銷合
    同」明文禁止將其生產之電輔自行車輸出境外而無從補正，
    被告自無可能依系爭鶯燕契約第3點約定於訂約起60日內交
    付系爭鶯燕電輔自行車，且系爭鶯燕電輔自行車之顏色並非
    契約必要之點，被告自不得因伊未指定顏色而不履行交付義
    務，且被告未於105年3月31日前交付系爭鶯燕電輔自行車，
    致規格相同之電動自行車已由其他廠牌販售並充斥市場，客
    觀上已不能達給付之目的，伊自得依民法第255條規定解約
    契約，爰依系爭鶯燕電輔自行車第3條、第259條第2規定，
    請求被告返還100萬元定金等語，並聲明：㈠被告應給付原告
    250萬元，及自起訴狀繕本送達之翌日起至清償日止，按年
    息5%計算之利息。㈡願供擔保，請准宣告假執行。
二、被告則以：伊交付之系爭美騎士電動自行車係原廠真品，蓋
    中國雅馬哈公司製造之美騎士電動自行車，除車架上刻有「
    車架鋼號」，另於馬達上刻有「電機鋼號」、控制器上貼有
    「控制器號碼」、塑膠車殼上刻有「外殼編號」，該全車整
    組之「車架鋼號」、「電機鋼號」、「控制器號碼」、「外
    殼編號」4個號碼均列印於原廠出具之合格證上，本件被告
    交付之美騎士電動自行車零組件之「車架鋼號」雖已磨除，
    惟仍有「電機鋼號」、「控制器號碼」、「外殼編號」可供
    原告與合格證核對驗證。又美騎士電動自行車零組件係由伊
    進口，依法需烙印伊公司編制之車架號碼，故伊始將原中國
    雅馬哈公司烙印之原始車架鋼號去除，否則車架上有2组編
    號，亦容易使消費者混淆，此亦係伊就進口商品負責任之態
    度。原告主張因中國雅馬哈公司與其經銷商間約定不得輸出
    境外，故伊已不能補正此項瑕疵云云，惟縱認不得輸出境外
    之約定屬實，此亦係中國雅馬哈公司與其經銷商間之民事合
    約爭議，與本件買賣無涉，兩造既已約明平行輸入，伊自得
    依合法管道取得真品以履行契約，並不受是否為中國地區之
    正式經銷商供貨所限制。原告未能舉證證明伊交付之美騎士
    電動自行車非原廠真品，即逕以系爭存證信函命伊限期補正
    ，自屬無據，原告依此行使之契約解除權，亦不成立，縱認
    系爭美騎士電動自行車業經解除，於伊返還定金時，原告亦
    應返還被告所交付之如附表所示之物。又系爭鶯燕電輔自行
    車契約則係因原告未指定車輛顏色而無法交貨，履約遲延係
    出於可歸責於原告之事由，原告竟要求伊返還定金100萬元
    ，自無理由等語，資為抗辯。並聲明：⒈原告之訴及假執行
    之聲請駁回；⒉如受不利判決，願供擔保，請准予宣告免為
    假執行。　　
三、經查，原告主張兩造於104年4月27日訂定系爭美騎士電動自
    行車契約，約定平行輸入中國雅馬哈公司原廠製造之美騎士
    電動自行車零組件150組，每台售價含稅2萬2,200元，契約
    總價333萬元，原告已給付定金150萬元；兩造於同日並訂定
    系爭鶯燕電輔自行車契約，約定平行輸入中國雅馬哈公司原
    廠製造之型號「鉛酸版凌燕」（每台售價1萬1,500元）、「
    鉛酸版樂鶯」（每台售價1萬2,500元）、「鋰電版凌燕」（
    每台售價1萬8,000元）、「鋰電版月鶯」（每台售價1萬9,5
    00元）之電輔自行車各50台，契約總價307萬5,000元，原告
    已給付定金100萬元，被告尚未交付等情，業據其提出系爭
    美騎士契約、系爭鶯燕契約等件為證（見本院卷第15、31頁
    ），且為被告所不爭執（見本院卷第71-74頁），自堪信為
    真實。
四、原告主張系爭美騎士電動自行車契約及系爭鶯燕電輔自行車
    契約均已解除，並請求被告返還定金150萬及100萬元等情，
    為被告所否認，並以前揭情詞置辯。本院得心證之理由分述
    如下：
　㈠關於系爭美騎士電動自行車契約部分：
　  ⒈按學說上所謂之爭點效，係指法院於確定判決理由中，就
      訴訟標的以外當事人所主張之法律關係及其原因事實重要
      爭點，本於當事人辯論之結果已為判斷時，除有顯然違背
      法令，或當事人已提出新訴訟資料足以推翻原判斷之情形
      外，於同一當事人間就與該重要爭點有關所提起之他訴訟
      ，不得再為相反之主張，法院亦不得作相反之判斷，以符
      民事訴訟法上之誠信原則而言。是爭點效之適用，必須前
      後兩訴訟當事人同一，且前案就重要爭點之判斷非顯然違
      背法令，及當事人未提出新訴訟資料足以推翻原判斷等情
      形始足當之（最高法院99年度台上字第1717號判決意旨參
      照）。
　　⒉查被告前依系爭美騎士電動自行車契約之法律關係，請求
      原告給付餘款183萬元本息，經本院以104年度訴字第1812
      號判決駁回被告敗訴，被告提起上訴，經臺灣高等法院以
      107年度上字第1147號判決駁回上訴，被告不服，提起上
      訴，經最高法院以110年度台上字第1275號裁定駁回而確
      定在案，有前開判決在卷可稽（見本院卷第17-30、160-1
      69、176-185、206-210、282-304頁），觀諸臺灣高等法
      院107年度上字第1147號判決係以：「上訴人（按：即被
      告）應提出雅馬哈公司原廠產製而平行輸入之電動車零組
      件150 組，始符合債之本旨；又系爭零組件之車架鋼號於
      運抵被上訴人（按：即原告）廠區前已遭塗銷，與電動車
      原廠之出廠狀況，顯然不符，上訴人未再能舉證證明系爭
      零組件為雅馬哈公司原廠製造，故被上訴人抗辯上訴人之
      給付為不完全給付，即屬正當。至上訴人無法證明系爭零
      組件為雅馬哈公司原廠製造，並不符合債之本旨，係不完
      全給付，已如前述，則被上訴人另以系爭零組件有故障、
      滲水等瑕疵，亦構成不完全給付乙節……，而上訴人前開不
      完全給付，並非不能補正，被上訴人前於104年8月19日、
      107年3月27日分別以存證信函定期催告上訴人補正……，上
      訴人迄未補正，而有給付遲延之情事，被上訴人據而分別
      於105年1月11日、107年6月20日以民事陳報暨答辯㈡狀、
      另案民事起訴狀繕本，為解除契約之意思表示，上訴人對
      於已收受前開書狀，亦不爭執（如前述不爭執事項），自
      生合法解除之效力，則系爭契約至遲於107年6月20日業經
      被上訴人以另案民事起訴狀繕本合法解除，上訴人自不得
      依系爭契約再向被上訴人請求給付買賣價金尾款……從而，
      上訴人依系爭契約第1條及民法第203條、第233條第1項之
      規定，請求被上訴人給付183萬元，及自支付命令繕本送
      達翌日起至清償日止，按年息5％計算之利息，非屬正當，
      不應准許」等理由，駁回被告所提上訴，足見系爭美騎士
      電動自行車契約業經上開判決認定業經原告合法解除，且
      有爭點效，被告自不得再為爭執，被告猶執此為由，抗辯
      原告不得解除系爭美騎士電動自行車契約云云，自非可採
      。
　　⒊按契約解除時，當事人雙方回復原狀之義務，除法律另有
      規定或契約另有訂定外，由他方所受領之給付物，應返還
      之；受領之給付為金錢者，應附加自受領時起之利息償還
      之，為民法第259條第1款、第2款所明定。本件原告既已
      解除系爭美騎士電動自行車契約，被告自應將收領之定金
      150萬元返還原告，並附加自受領時起之利息償還之。另
      按契約解除，雙方互負回復原狀之義務，為民法第259條
      所明定，此項互負之義務，依同法第261條準用第264條之
      規定，於他方未為對待給付前，得拒絕自己之給付（最高
      法院44年台上字第702號民事裁判意旨同此見解）。查，
      原告曾經受領被告交付如附表所示物之事實，為兩造所不
      爭執（見本院卷第256、第309頁），原告解除系爭美騎士
      電動自行車契約後，負有將所受領如附表所示之物返還被
      告之義務，而被告負有返還原告已付價金150萬元本息之
      給付義務，且雙方所負給付義務間，具有對價性及履行上
      牽連關係，自有民法第264條第1項前段所定同時履行抗辯
      權之適用，是被告主張原告應將如附表所示之物返還之同
      時履行抗辯，為有理由。又原告就其請求被告返還150萬
      元之定金，僅一併請求自起訴狀繕本送達被告翌日起算之
      利息，自屬有據。而本件起訴狀繕本係於107年6月28日寄
      存送達被告（見本院卷第67頁），於同年7月8日生送達效
      力，則被告因系爭美騎士電動自行車契約所受領金錢之回
      復原狀之義務，應自107年7月9日起算利息。　
　　㈡關於系爭鶯燕電輔自行車契約部分：
　　⒈按依契約之性質或當事人之意思表示，非於一定時期為給
      付不能達其契約之目的，而契約當事人之一方不按照時期
      給付者，他方當事人得不為前條之催告，解除其契約，民
      法第255條定有明文。又按民法第255條所謂依契約之性質
      ，非於一定時期為給付不能達其契約之目的者，係指就契
      約本身，自客觀上觀察，即可認識非於一定時期為給付不
      能達契約目的之情形而言（最高法院64年台再第177號判
      例要參照）。　　　　
　　⒉經查，系爭鶯燕電輔自行車契約為兩造於104年4月27日所
      簽訂，其中第3條約定「付訂後並確認車輛顏色無誤起60
      日內，遇無法如期到貨由公司無息返還訂金」，另第11條
      約定：「其它議約：……2、該車款至中華民國105年3月31
      日止為獨購款，臺灣通路售價為含補助款新台幣33800元
      」，有系爭鶯燕電輔自行車契約在卷可稽（見本院卷第31
      頁），參以被告於本院審理時陳稱：系爭鶯燕電輔自行車
      契約第11條第2項不是交貨期限，是給原告以3萬3,800元
      獨家銷售的優惠期限，過期就沒有獨家，會找第二家通路
      商銷售等語（見本院卷第250頁），可知依系爭鶯燕電輔
      自行車契約，原告僅有於105年3月31日以前在臺灣地區有
      獨家銷售之權，期限過後被告即可將同型號之產品交由他
      人銷售，且原告獨家銷售期間之售價亦經契約約定，則原
      告於獨家銷售期間可預期取得之最大利潤幾乎已可確定，
      倘被告未能於原告獨家銷售期間屆至前交付系爭鶯燕電輔
      自行車，上開利潤將因其他銷售者之競爭，而不復存在，
      是自客觀上觀察，被告至遲應於原告得獨家銷售期間屆至
      前，交付系爭鶯燕電輔自行車，始能達契約之目的。本件
      被告自承未於105年3月31日前交付系爭鶯燕電輔自行車，
      原告於本院審理期間主張依民法第255條規定，解除系爭
      鶯燕電輔自行車契約，即屬有據。原告既已得依民法第25
      5條規定解除系爭鶯燕電輔自行車契約，其餘解除契約之
      事由，即無再予審酌之必要，併此敘明。
　　⒊被告雖抗辯系爭鶯燕電輔自行車契約係因原告未指定車輛
      顏色而無法交貨，履約遲延係可歸責於原告云云。惟查，
      依系爭鶯燕電輔自行車契約第3條約定，固應由原告確認
      車輛顏色後，被告始有於確認後60日內交付系爭鶯燕電輔
      自行車之義務，然系爭鶯燕電輔自行車契約並無記載可供
      選擇之車輛顏色，且被告又未能提出已交付車輛型錄供原
      告選擇或曾催告原告確認車輛顏色之積極證據，難認係原
      告遲延確認車輛顏色，致被告無法於原告獨家銷售期限屆
      至前交付系爭鶯燕電輔自行車，被告抗辯履約遲延係可歸
      責於原告云云，尚難採信。
    ⒋從而，系爭鶯燕電輔自行車契約既經原告解除，原告依民 
      法第259條第2款規定，請求被告返還已受領之100萬元定
      金，及自起訴狀繕本送達被告翌日即107年7月9日起算之
      利息，即屬有據。
五、綜上所述，原告㈠依系爭美騎士電動自行車、民法第259條第
    2款規定，於原告將如附表所示之物返還被告之同時，請求
    被告給付150萬元，及自107年7月9日起至清償日止，按週年
    利率5%計算之法定遲延利息；㈡依系爭鶯燕電輔自行車契約
    、民法第259條第2款規定，請求被告給付100萬元，及自自1
    07年7月9日起至清償日止，按週年利率5%計算之法定遲延利
    息，均為有理由，應予准許；逾此範圍之請求，為無理由，
    應予駁回。
六、兩造均陳明願供擔保，聲請宣告假執行或免為假執行，關於
    原告勝訴部分，經核尚無不合，爰分別酌定相當之擔保金額
    宣告之。至於原告敗訴部分，其訴既經駁回，則其假執行之
    聲請亦失所附麗，自應併予駁回，附此敘明。
七、兩造其餘之攻擊或防禦方法，經本院斟酌後，認為均不足以
    影響本判決之結果，自無逐一詳予論駁之必要，併此敘明。
八、訴訟費用負擔之依據：民事訴訟法第79條。
中　　華　　民　　國　　111 　年　　1 　　月　　28　　日
                  民事第一庭    法　官　郭俊德
以上正本係照原本作成
如對本判決上訴，須於判決送達後 20 日內向本院提出上訴狀。
如委任律師提起上訴者，應一併繳納上訴審裁判費。
中　　華　　民　　國　　111 　年　　2 　　月　　7 　　日
                                書記官　蕭尹吟